臺灣高等法院刑事判決
109年度上易字第225號
上  訴  人  臺灣新竹地方檢察署檢察官
被      告  許祐銨


選任辯護人  張堂歆律師
上列上訴人因被告竊盜案件，不服臺灣新竹地方法院108年度易
字第511號，中華民國108年12月20日第一審判決（起訴案號：臺
灣新竹地方檢察署108年度偵字第2923號），提起上訴，本院判
決如下：
    主  文
上訴駁回。
    理  由
一、公訴意旨略以：被告許祐銨曾於民國107年1月份（起訴書原
    記載為「108年1月份」，經檢察官於原審審理時更正」，見
    原審卷第131頁，以下同）出售招牌（水漾專業檳榔）、鐵
    柱及孔雀燈予告訴人温雅婷，告訴人就鐵柱部分尚積欠新臺
    幣（下同）8千元尾款未付，其餘已付清。惟被告許祐銨經
    催討上開尾款未果，竟基於竊盜之犯意，於108年1月29日(
    起訴書原記載為「同年月29日」，經檢察官於原審審理時更
    正）11時許，夥同不知情之子許富鈞、許富斌二人，駕駛吊
    車前往新竹縣○○鄉○○路○段000號告訴人所經營之檳榔攤前，
    以電動板手將上開招牌、鐵柱及孔雀燈拆除後（經檢察官於
    原審審理時，刪除『鐵柱』之記載），搬上吊車後離去。因認
    被告涉犯刑法第321條第1項第3款之加重竊盜罪嫌等語。
二、按犯罪事實應依證據認定之，無證據不得推定其犯罪事實；
    而不能證明被告犯罪者，應諭知無罪之判決，刑事訴訟法第
    154條第2項、第301條第1項分別定有明文。又事實之認定，
    應憑證據，如未能發現相當證據，或證據不足以證明，自不
    能以推測或擬制之方法，為裁判基礎；且認定犯罪事實所憑
    之證據，雖不以直接證據為限，間接證據亦包括在內，然而
    無論直接證據或間接證據，其為訴訟上之證明，須於通常一
    般之人均不致有所懷疑，而得確信其為真實之程度者，始得
    據為有罪之認定，倘其證明尚未達到此一程度，而有合理之
    懷疑存在而無從使事實審法院得有罪之確信時，即應由法院
    為諭知被告無罪之判決（最高法院40年台上字第86號、76年
    台上字第4986號判例意旨參照）。再按，竊盜罪以意圖為自
    己或第三人不法所有為成立要件，倘無不法所有之意思，則
    欠缺此項犯罪故意，不得以該罪名相繩。至被告主觀上有無
    不法所有意圖，不以上開債務依民事法律關係詳為認定後，
    確有存在為必要，若被告主張有所本，且不違經驗法則即可
    （最高法院106年度台上字第3557號判決意旨參照）。
　　又犯罪事實之認定，係據以確定具體的刑罰權之基礎，自須
    經嚴格之證明，故其所憑之證據不僅應具有證據能力，且須
    經合法之調查程式，否則即不得作為有罪認定之依據。倘法
    院審理之結果，認為不能證明被告犯罪，而為無罪之諭知，
    即無前揭第154條第2項所謂「應依證據認定」之犯罪事實之
    存在。因此，同法第308條前段規定，無罪之判決書只須記
    載主文及理由。而其理由之論敘，僅須與卷存證據資料相符
    ，且與經驗法則、論理法則無違即可，所使用之證據亦不以
    具有證據能力者為限，即使不具證據能力之傳聞證據，亦非
    不得資為彈劾證據使用。故無罪之判決書，就傳聞證據是否
    例外具有證據能力，本無須於理由內論敘說明（最高法院10
    0年度台上字第2980號判決意旨參照）。
三、公訴人認被告涉犯刑法第321條第1項第3款之加重竊盜罪嫌
    ，無非以被告之供述、告訴人温雅婷之指述、證人許富鈞、
    許富斌之證述、現場監視器翻拍相片、被告簽具之贓物保管
    單等，為其主要論據。訊據被告固坦承有於上開時、地以電
    動板手將前揭招牌及孔雀燈拆除後，搬上吊車後離去，惟堅
    決否認有何竊盜之犯行，辯稱：告訴人先委請我施作招牌、
    孔雀燈各1個，我已安裝完畢，告訴人並已付款，後來告訴
    人要調整招牌、孔雀燈位置，又請我製作鐵柱，並將招牌、
    孔雀燈安裝在鐵柱上，鐵柱工程總計2萬5千元，我鐵柱製作
    完、並將招牌安裝完畢後，告訴人遲不給付尚欠的8千元款
    項，我一直有向告訴人說不付款就要把鐵柱拆走，告訴人也
    知此事，告訴人後來都不接電話，我直接去檳榔攤找告訴人
    也不在，後來知道房東要把房子租給別人，我有告訴房東我
    會過去拆，而拆鐵柱必須要拆招牌，若拆走鐵柱而將招牌放
    在現場會被別人取走，所以我只好先保管招牌，事後我有告
    知告訴人招牌已經拆下來了，也有說可以把招牌載過去給告
    訴人，並向告訴人拿欠款8千元，只是告訴人一直都不付欠
    款，招牌現在還在我這邊，隨時都可以還給告訴人，我並沒
    有要將招牌據為己有的意思，也沒有竊盜的犯意或犯行等語
    。
四、經查：
  ㈠被告有於上開時、地以電動板手將系爭招牌、孔雀燈拆除後
    ，搬上吊車後離去之事實，迭據被告於警詢、偵查、原審及
    本院審理時，坦承不諱（見偵卷第6至8、33頁，原審卷第38
    、131頁，本院卷第42、45、46頁），復經證人即告訴人温
    雅婷於警詢、偵查及原審審理時證述明確（見偵卷第4、5、
    33頁，原審卷第107至119 頁），核與證人即協助被告拆解
    招牌之許富鈞、許富斌於警詢時證述之情節相符（見偵卷第
    11至15頁），並有現場監視器翻拍相片、被告簽具之贓物保
    管單在卷可資佐證（見偵卷第18至21頁），此部分事實固堪
    認定。
  ㈡惟依證人温雅婷於原審審理時所證：我是約107年1月請被告
    裝完招牌跟孔雀燈後，2月份裝鐵柱，招牌跟孔雀燈大概4萬
    5千元，鐵柱大概1萬多元，招牌跟孔雀燈的錢我付清了，鐵
    柱的錢我分期慢慢還，到107年10、11月間還有8,000元未付
    ，因為那時店內生意已不好，我一直跟被告延，每次差不多
    給幾千元，一直付到剩8,000元，我的店於107年11月歇業，
    房東不給我再拖房租，所以我在107年10月左右搬離該處，
    我與被告在107年3月、5月的LINE對話紀錄寫的都是被告要
    向我索討鐵柱欠款的事，我沒有不給剩下的8,000元，只是
    當時沒有錢等語（見原審卷第107至119頁），並參照被告與
    告訴人聯繫之LINE對話紀錄的內容，告訴人於107年3月12日
    向被告稱：「老闆」、「15號過後我再拿去給你」、「阿寶
    15號領錢」等語；於107年5月15日向被告稱：「老闆…這個
    月再給我拖到月底給你可以嗎……不好意思…一直跟你拖」、
    「因為我現在也沒那麼多」等語，有LINE對話紀錄截圖2紙
    在卷可稽（見偵卷第22、23頁），堪認被告確於107年1月間
    為告訴人施作招牌、孔雀燈，再於同年2月間為告訴人施作
    鐵柱以安裝招牌、孔雀燈，且告訴人確有拖欠被告費用之情
    形。
  ㈢又證人即告訴人檳榔攤之房東胡佳孟於原審審理時證稱：我
    是107年1月1日開始與温雅婷簽2年約，因為温雅婷積欠房租
    ，於107年12月17日解約，解約後温雅婷一直沒來處理，但
    我也要出租，所以有要求温雅婷把招牌、鐵柱及店內物品清
    乾淨，不然會變成我的，我有請温雅婷盡快來拆招牌，那個
    招牌對我而言有很大的困擾，我連絡温雅婷時她就說沒有空
    、沒有錢，拆招牌那天，被告有打電話給我，我說要被告自
    己去連絡温雅婷，被告說他也找不到温雅婷，温雅婷自搬離
    後，我們也很不容易連絡上她等語（見原審卷第121至127頁
    ），足見證人温雅婷向證人胡佳孟承租上址，因積欠房租未
    付而提前於107年12月17日解約搬離，其間證人胡佳孟欲再
    將該址出租他人，一再要求證人温雅婷前來處理招牌、孔雀
    燈及鐵柱之拆除事宜，且被告於拆除招牌、孔雀燈之時，有
    以電話告知證人胡佳孟此事。另上揭招牌、孔雀燈係附著在
    鐵柱上，被告若要拆鐵柱，確須先拆招牌，此有卷附監視器
    翻拍照片可資佐證（見偵卷第20、21頁），依上所述，堪認
    被告辯稱：因後來知道房東要把房子租給別人，我有告訴房
    東我會過去拆，而拆鐵柱必須要拆招牌，若拆走鐵柱而將招
    牌放在現場會被別人取走，所以我只好先保管招牌等語，並
    非虛捏。
　㈣再參照被告拆除上開招牌、孔雀燈之後，於108年2月10日與
    證人温雅婷聯繫之對話內容，被告稱：「電話又不接，我現
    在在桃園半小時回去，你在那裡我把招牌載給你，在跟你收
    8000元」等語，證人温雅婷回稱：「我已經問過了」、「我
    得（『的』之誤寫）招牌跟孔雀燈是付清的」、「你只能拆鐵
    管」等語；被告再稱：「去年4月份我去找你收錢，我說如
    果你不還錢我就去拆招及燈，我有口頭告訴你吧」等語，證
    人温雅婷再回稱：「你跟我說那次我還你一萬多、我也說月
    底有多少拿多少給你、我也送到你店裡給你、我也才會告知
    我會用分期、才會只剩8000不是嗎？多久的事情拿到現在說
    ？!再說那時候是因為差你一萬多、你說燈就兩萬多，那我
    拆燈走、後面我也有拿錢去你店裡!你到底憑什麼」、「再
    說我招牌跟燈本來就跟你付清」、「差你的是加裝柱子鐵管
    」、「你要拆就去拆管子」等語（見偵卷第22頁背面至第23
    頁），依其等對話可知，被告與證人温雅婷之間，確實自10
    7年4月起即因證人温雅婷拖欠款項一事屢有爭執，且被告確
    曾向證人温雅婷表示要拆除招牌或鐵柱之事。而依被告上開
    108年2月10日簡訊內容，被告猶向證人温雅婷詢問人在何處
    、可將招牌載過去並收取8千元等語，可見被告確係因證人
    温雅婷拖欠8千元款項未付，始將上開招牌、孔雀燈拆卸，
    以令證人温雅婷出面處理欠款之事，復佐以被告於108年2月
    19日為警查獲時，系爭招牌、孔雀燈仍置於新竹縣○○鄉○○路
    000○0號，被告並未為任何處分，嗣經警責令由被告代為保
    管，有其出具之代保管單1紙在卷可稽（見偵卷第18頁），
    由此益見被告前揭所辯情節，尚非無據。
　㈤據上可知，被告自107年4月起即因證人温雅婷拖欠款項一事
    屢有爭執，迄仍有8千元款項未付，而證人温雅婷所營之檳
    榔攤自107年10月間即停業，更於107年12月17日搬離遷出，
    被告屢向證人温雅婷催討欠款未獲回應，適證人胡佳孟又欲
    將該址轉租他人，被告惟恐該址轉租他人之後，由新承租者
    使用該址，其將難以拆卸搬除系爭招牌、孔雀燈或鐵柱，始
    於108年1月29日於告知證人胡佳孟後，將上開招牌、孔雀燈
    拆卸搬走，並即告知證人温雅婷此情，表示願意將招牌、孔
    雀燈載送至證人温雅婷處，向其收取8千元等情，堪認被告
    係為追討、保全證人温雅婷所積欠之8千元款項，始將系爭
    招牌、孔雀燈拆卸、搬離，尤未有進一步處分行為，實難認
    被告就系爭招牌、孔雀燈有何不法所有之意圖或將之佔有己
    有之意圖，被告辯稱其並無竊盜的犯意或犯行，應非無稽，
    堪可採信。
五、綜上所述，依檢察官所提出之上開證據資料，固可認定被告
    有於前揭時、地，將告訴人所有之招牌拆卸、搬走，惟被告
    辯稱並無竊盜之不法所有意圖等語，尚非無據。本件依檢察
    官所舉各項證據方法，尚不足使所指被告涉犯竊盜罪嫌之事
    實達於通常一般人不致有所懷疑，而得確信為真實之程度，
    依「罪證有疑，利於被告」之原則，應對被告為有利之認定
    。此外，復查無其他積極證據足證被告涉有公訴人所指之竊
    盜犯行，自不能證明被告犯罪，揆諸前揭法條規定與判例意
    旨，依法應為被告無罪判決之諭知。原審同此認定，依審理
    結果，判決被告無罪，經核並無違誤。
六、檢察官上訴意旨略以：
　㈠被告固辯稱其與告訴人間就招牌、孔雀燈、鐵柱之買賣係屬
    附條件之買賣，若告訴人未付清尾款，被告有權取回上開物
    品等語。惟被告自偵查至審理中，皆未提出相關附條件買賣
    之契約書或相關單據為證，僅提出空白訂購單，實難認其所
    辯屬實；而被告自承告訴人所積欠之8千元，係鐵柱部分之
    尾款，招牌、孔雀燈部分之款項告訴人已給付完畢等語，然
    被告卻將價值4萬5千元之招牌、孔雀燈拆除取走，而將鐵柱
    仍留置原地，顯係招牌及孔雀燈之價值遠高於鐵柱之故，兩
    者差距甚大，實難認被告無不法所有之意圖。
　㈡原審雖以被告於拆招牌時有打電話給證人即房東胡佳孟告知
    此事，而認被告並無趁人不備移轉上開招牌及孔雀燈於自己
    實力支配下之主觀意圖，然依證人胡佳孟於審理中所證，被
    告於知悉上開招牌及孔雀燈並非房東所有，而係告訴人所有
    之情況下，仍在未得告訴人同意下將上開物品搬離，被告確
    實為趁告訴人匆促搬離尚未及處理招牌及孔雀燈此等不備之
    情形下，將上開物品移置自己實力支配下，原審認定被告並
    無不法所有之主觀犯意，實有認定事實適用法律之違誤，請
    將原判決撤銷，更為適法之判決。
七、惟按刑事訴訟法第161 條第1 項規定：檢察官就被告犯罪事
    實，應負舉證責任，並指出證明之方法。對於其所訴之被告
    犯罪事實，應負提出證據及說服之實質舉證責任，倘所提出
    之證據，不足為被告有罪之積極證明，或其闡明之證明方法
    ，無從說服法官以形成被告有罪之心證，基於無罪推定之原
    則，自應為被告無罪判決之諭知。而證據之取捨與證據之證
    明力如何，均屬事實審法院得自由裁量、判斷之職權，茍其
    此項裁量、判斷，並不悖乎通常一般人日常生活經驗之定則
    或論理法則，又於判決內論敘其何以作此判斷之心證理由者
    ，即不得任意指摘其為違法。
　　經查，被告雖有於上開時、地將系爭招牌、孔雀燈拆下、搬
    走，惟本件係因告訴人温雅婷積欠被告款項未付，屢經催討
    均相應不理，且該址即將轉租他人，被告為保全債權、令告
    訴人温雅婷出面處理欠款，復因欲拆除鐵柱必須先將系爭招
    牌、孔雀燈拆下，又不能將之隨意放置，始將系爭招牌、孔
    雀燈拆下、搬走，並未處分，尚難遽認被告在主觀上具有不
    法所有之意圖。原判決已詳敘就卷內證據調查之結果，而為
    綜合判斷、取捨，認依公訴意旨所舉證據，尚不足證明被告
    確有檢察官所指訴之攜帶兇器竊盜犯行，其得心證的理由業
    已說明甚詳，且所為論斷亦無違背經驗法則、論理法則，或
    有其他違背法令之情形，自不容任意指為違法。本件起訴書
    所列證據及卷內訴訟資料，業經本院逐一剖析，參互審酌，
    仍無從獲得有罪心證，上訴意旨以上述理由執為被告涉有加
    重竊盜犯行之認定，難認可採，檢察官未積極舉提新事證，
    猶執前詞上訴，復就原審採證及認事再為爭執，指摘原判決
    不當，求予撤銷改判，尚屬無據。從而，本件檢察官之上訴
    ，為無理由，應予駁回。
據上論斷，應依刑事訴訟法第368 條，判決如主文。
本案經檢察官洪期榮提起公訴，檢察官高上茹提起上訴，檢察官
陳昱旗到庭執行職務。
中　　華　　民　　國　 109　　年　　4 　　月　　9　　日
                  刑事第二十三庭審判長法　官  李釱任
                                      法　官  梁耀鑌
                                      法　官  連育群
以上正本證明與原本無異。
不得上訴。
                                      書記官  廖紫喬
中　　華　　民　　國　　109 　年　　4 　　月　　9 　　日